臺灣高雄地方法院交通事件裁定　　　 93年度交聲字第758號
原處分機關　高雄市交通事件裁決所
異　議　人　甲○○　男　48歲（民國46年3月10日生）
　　　　　　　　　　四
右列受處分人因聲明異議案件，對於高雄市交通事件裁決所九十
三年十二月九日所為之處分（原處分案號：高市交裁字第32-302
114232號），聲明異議，本院裁定如左：
    主  文
異議駁回。
    理  由
一、本件聲明異議意旨略以：異議人即受處分人甲○○異議事項
    有三：(1)、高市府交裁字第32-302114232號裁決書有關異議
    人迄今均未參加定期驗車並已逾6 個月以上，乃註銷異議人
    所有、車號ΖＥ-576號號牌一事，然異議人並非不依期限驗
    車，而係監理單位以異議人積欠罰鍰稅金等為由，不讓異議
    人參加驗車，１並要求異議人繳清所有積欠之罰鍰、稅金，
    然有無繳納罰鍰與能否參加驗車應係二事，高雄市政府交通
    局監理處此舉係不顧行車安全，漠視人民權益，有違不當連
    結及憲法比例原則。(2)、有關桃園縣警察局舉發違反道路交
    通事件管理通知單90桃警局交字第Ｄ1 Ａ8930 39 號，其內
    容謂駕駛人使用註銷牌照行駛，然異議人曾向高雄市政府交
    通局相關單位陳情，經上開交通局監理處於93年11月18日函
    文通知異議人請異議人於收文後30日內至交通局交通事件裁
    決所處理ΖＥ-576號自小客車15筆交通違規罰鍰案後（含恢
    復牌照），請查照云云，此舉顯然已告知異議人如繳清違規
    罰鍰後即可恢復牌照，然異議人繳清罰款，監理單位不僅處
    以最高額度罰鍰且仍註銷車號ΖＥ-576號牌照，此係公家機
    關失信於民，甚不公平，侵害異議人憲法上之權利。(3)、又
    台北縣政府警察局舉發違反道路交通事件管理通知單北縣警
    交字第Ｃ00000000 號，其內容為營業用自小客車車身未標
    明指定標誌（車號及車主），然異議人之車號ΖＥ-5 76 號
    自小客車因車禍板金從新烤漆，還來不及依規定於兩側車門
    貼上車號即遭開罰單，異議人並非有意不標明車號及車主於
    車門兩側，開具該罰單極不合情理。異議人不服爰依法聲明
    異議。
二、按受處分人不服道路交通管理處罰條例第8 條主管機關所為
    之處罰，得於接到裁決書之翌日起20日內，向管轄地方法院
    聲明異議；又交通法庭認為聲明異議無理由者，應以裁定駁
    回之，道路交通管理處罰條例第87條第1 項、道路交通案件
    處理辦法第19條分別定有明文；而汽車檢驗應按指定日期將
    車輛駛往公路監理機關檢驗場所或指定地點檢驗，又領有牌
    照之汽車，其出廠年份5 年以上未滿10年者，每年至少檢驗
    1 次，汽車所有人應於指定日期前後1 個月內持行車執照向
    公路監理機關申請檢驗，且汽車不依限期參加定期檢驗或臨
    時檢驗者，處汽車所有人新臺幣900 元以上1800元以下罰鍰
    ，逾期1 個月以上者，並吊扣其牌照，至檢驗合格後發還，
    逾期6 個月以上者，註銷其牌照，道路交通安全規則第36條
    、第44條第1 項前段及道路交通管理處罰條例第17條第1項
    復分別有規定；次按汽車所有人應於向公路監理機關辦理檢
    驗前，繳清其所有違反道路交通管理處罰條例未結案之罰鍰
    ；汽車所有人不依規定繳納汽車燃料使用費者，公路主管機
    關應限期通知其繳納，屆期不繳納者，處300 元以上3000元
    以下罰鍰，並停止其辦理車輛異動或檢驗，此見道路交通管
    理處罰條例第9 條之1 及公路法第75條之規定即明。又道路
    交通管理處罰條例第17條第1 項所謂「參加」定期檢驗或臨
    時檢驗，應指主動到達受檢處所，並依規定加入、參與檢驗
    之行列而言。倘汽車所有人因未先行繳納未結案之罰鍰或因
    未依規定繳納汽車燃料稅，致檢驗遭拒，無法參與加入檢驗
    之行列，應屬可歸責於自己之事由，致未能依限參加檢驗。
三、本院經查，異議人於93年12月9 日收受高市府交裁字第32-3
    02114232號裁決書，並於93年12月29日向本院聲明異議，此
    有異議狀上所蓋本院收狀戳章在卷可稽，尚無逾越法定二十
    日聲明異議不變期間，此部份聲明異議合於法律上之程序，
    先予說明。次按，汽車之行車執照上均載明車輛定期檢驗日
    期，監理機關並無須個別通知車主，車主本即應依限前往參
    加檢驗。本件因受處分人甲○○所有車牌ΖＥ-5 76 號營業
    小客車，不依期限於91年4 月15日前參加定期檢驗，其違規
    行為有連續或繼續狀態，高雄市監理處乃於91年7 月25 日
    予以逕行舉發。此舉發違反道路交通管理事件通知單經向異
    議人之
    處，此有94年4 月1 日高市監一字第0940007057號函在卷可
    憑，高雄市監理處雖據此而為註銷該號牌之行政處分，然亦
    因新址不明致該公文書核均有行政程序法之送達程序瑕疵，
    異議人於93年12月9 日自行到高雄市監理處查詢自己之交通
    違規情形時，高雄市監理處因之前送達公文書有瑕疵，乃於
    93年12月9 日異議人到案時，同意撤銷原註銷牌照之行政處
    分，惟仍請異議人甲○○依規定繳納罰鍰結案，並當場交付
    93年12月9 日製發，相同處罰內容之註銷牌照處分書，甲○
    ○對交通違規積欠罰鍰情事並無異議，遂當場繳納罰鍰結案
    ，此部份不僅據異議人甲○○敘明，並有高雄市政府交通局
    94年2 月1 日高市交裁字第094000 3810 號函在卷可考（本
    院認為，原處分機關先前所開立之裁決書未合法寄送予受處
    分人，難稱已發生合法送達之效力。從而，原處分機關再於
    93年12月9 日，交付同前內容相同之裁決書予受處分人時，
    始為合法之送達，惟原處分機關於93年12月9 日交付裁決書
    予受處分人時，所應交付者應為其之前所製作之裁決書，而
    不應交付再行製作、裁決日期填為93年12月9 日之裁決書，
    否則不啻一行為而有二行政處分，蓋之前之裁定書僅係因未
    合法送達以至於尚未對受處分人發生效力而已，故僅需合法
    何內容瑕疵違法之撤銷事由，故本院認原處分機關於93 年
    12月9 日交付予受處分人之裁決書上，有關「裁決日期：中
    華民國93年12月9 日」之記載，實為誤載，其正確裁決日期
    應以之前裁決書所載日期為準，茲於此補正之）。異議人雖
    稱監理單位人員有答應繳清罰款後要讓伊參加驗車云云，然
    按，行政程序法第95條規定：「行政處分除法規另有要式之
    規定者外，得以書面、言詞或其他方式為之」。又「行政機
    關行使公權力，就特定具體之公法事件所為對外發生法律上
    效果之單方行政行為，皆屬行政處分，不因其用語、形式以
    及是否有後續行為或記載不得聲明不服之文字而有異。故而
    行政機關之行為是否為行政處分應以其是否直接影響人民權
    義及其實際上已否對外發生效力而定。查本件異議人所主張
    監理機關告知其需繳清罰鍰始得參加驗車，異議人為得以驗
    車，始願意繳納罰鍰，然監理處不守信用，竟不讓伊參加驗
    車云云，然不論高雄市監理處承辦人員向異議人為如何之陳
    述，實僅單純就法律所規定加以陳述，尚未對異議人直接發
    生法律效果，亦非該機關所做之裁決，難謂為行政處分而得
    據以為聲明異議之標的，故異議人雖謂高雄市監理處曾有口
    頭同意讓其參加驗車云云，承辦人員縱為上開之口述，然並
    非行政機關行使公權力就特定具體之公法事件所為對外發生
    法律上效果之單方行政行為，異議人甲○○對此提出之異議
    ，並不合法。
四、至於就有關高市府交裁字第32 -302114232 號註銷牌照裁決
    書該內容以而言，系爭車號ΖＥ-576號自小客車因迄今未參
    加定期檢驗以逾期6 月以上，乃自裁決日起註銷其號牌，而
    異議人亦坦承迄今仍未驗車，且有欠稅欠罰款等等情形，雖
    陳稱：驗車涉及行車安全，政府因人民欠費拒絕驗車，將兩
    件不相干之事情連結（其意係指違反不當聯結禁止原則）且
    違憲違法云云。惟按，道路交通管理處罰條例之相關裁罰規
    定，無非在藉處罰之手段，促使人民遵守交通規則，以維護
    道路交通安全。另依公路法第27條之規定，燃料費徵收之目
    的，係用於道路之養護、修建或管理，亦與道路交通安全息
    息相關。故立法機關本於其立法裁量權，課以人民於汽車檢
    驗前結清違反道路交通管理處罰條例之罰鍰及繳納燃料費之
    義務，並就不依限結清致無法參加檢驗者，依道路交通管理
    處罰條例第17條加以裁罰，其性質上具有行政執行之功能，
    屬行政執行之特別規定，目的亦在維護道路之安全，其目的
    與手段間並非毫無實質上之關聯，手段並非不具適當性、衡
    平性及必要性。受處分人泛指有不當聯結及違反比例原則之
    情形，自屬誤會。蓋法律既規定汽車所有人應於向公路監理
    機關辦理汽車檢驗、各項登記或換發牌照、執照前，繳清其
    所有違反道路交通管理處罰條例尚未結案之罰鍰、燃料稅等
    ，無非因汽車之檢驗係為達成道路交通安全，同係為加強汽
    車所有人之道路交通安全觀念，均為加強道路交通管理，維
    護交通秩序，確保交通安全等重大公共利益之目的，其手段
    與目的間之實質關連，符合法治國家比例原則之要求，並未
    逾越維護公共利益所必要之程度，亦無違背憲法第23條比例
    原則之規定，抗告人所辯汽車檢驗前應先繳清罰鍰，有違比
    例原則等語，殊無足採，車主應有主動依規定參加車輛檢驗
    之義務，以維護交通安全及其他用路人之權利。況且，車輛
    參加定期檢驗之日期，均載明於行車執照上，車主自應隨車
    攜帶，並暸解該車應按指定日期將車輛駛往公路監理機關檢
    驗場所或指定地點接受檢驗，為道路交通安全規則第12條、
    第36條暨第44條所規定，此為車主所應盡義務。裁決單位依
    上開規定，裁決如卷附高市交裁字第0940003810號內容所示
    ，應無不合。
五、至於有關桃園縣警察局90桃警局交字第Ｄ1 Ａ893039號舉發
    違反道路交通事件管理通知單，其違規事實原係駕駛人於93
    年10月28日使用註銷牌照行駛經警攔停舉發，然因高雄市監
    理處係於93年12月9 日始送達該註銷牌照裁決書之行政處分
    ，高雄市監理處乃未依90桃警局交字第Ｄ1 Ａ893039號舉發
    違反道路交通事件管理通知單之違規事實加以裁處，此有同
    上高雄市政府交通局94年2 月1 日高市交裁字第0940003810
    號函在卷可考，異議人此部份之異議並不合法。
六、有關異議人主張台北縣政府警察局北縣警交字第Ｃ0000000
    0 號舉發違反道路交通事件管理通知單，其內容指異議人之
    營業小客車車身未標明指定標誌（車號及車主）此點，異議
    人認舉發事實確屬實在，異議人之車號ΖＥ-5 76 號自小客
    車確實有車禍板金從新烤漆，不依規定於兩側車門貼上車號
    之情形，異議人僅主張並非故意等語。按汽車未依規定於車
    身標明指定標識者，處汽車所有人新臺幣900 元以上1800元
    以下罰緩，道路交通管理處罰條例第16條第1 項第3 款分別
    訂有明文。本件受處分人即異議人對未依規定於車身標明指
    定標識者之違規事實，並未爭執，而上開違規情節，經員警
    當場舉發而開具前述之舉發違反道路交通管理事件通知單，
    亦有該通知單在卷足考，是上開車輛違規事實已堪認定。異
    議人上開車輛之車身既未標明指定標誌（車號及車主）則原
    處分機關對於車輛所有人因未依規定於車身標明指定標識而
    依首揭道路交通管理處罰條例相關規定，加以裁處，即無違
    誤。本件異議均無理由，應予駁回。
七、據上論斷，應依道路交通案件處理辦法第十九條，裁定如主
    文。
中　　華　　民　　國　　94　　年　　4　　月　　18　　日
                        交通法庭    法　官  簡志瑩
以上正本證明與原本無異。
如不服本裁定，應於裁定送達後5日內，向本院提出抗告狀。
中　　華　　民　　國　　94　　年　　4 　　月　　19　　日
                                    書記官  盧聰明
